臺灣高等法院刑事判決　　　　　 99年度重上更(一)字第208號
上　訴　人
即　被　告　許逸廷
選任辯護人　施中川律師
　　　　　　許雅婷律師
上列上訴人因偽造文書等案件，不服臺灣臺北地方法院95年度訴
字第1018號，中華民國97年3 月18日第一審判決（起訴案號：臺
灣臺北地方法院檢察署95年度偵字第6963號），提起上訴，本院
判決後，經最高法院第1次發回更審，本院判決如下：
    主  文
上訴駁回。
    事  實
一、許逸廷為啟玉科技有限公司（下稱啟玉公司）之負責人，因
    啟玉公司與侲宏企業有限公司（英文名稱為Jenhong ，下稱
    侲宏公司）在商業市場屬競爭關係，許逸廷竟基於散布流言
    損害他人信用及行使偽造準私文書之概括犯意，先接續於民
    國94年12月20日14時30分許及同日14時52分許，在臺北市○
    ○街62巷11號1樓住處，利用向網路服務業者（ISP）「臺灣
    電訊股份有限公司」（下稱臺灣電訊公司）申請、裝設於住
    處之ADSL（指非對稱數位式用戶線路Asymmetric Digital S
    ubscriber Line，係一種利用傳統電話線來提供高速網際網
    路上網服務的技術）專線，連結網際網路，冒用「Jescia」
    、「Jesica」及「Jescia liu」名義，使用jescia@hotmail
    -ppe.com電子郵件信箱，撰寫標題均為：「Be justice of
    my friend from jennhong Enterprice」，內容均略為：「
    我（Jesica）是jennhong公司前會計部門的人員，我已被St
    ella及Cherrie開除，請不要再和Stella及Cherrie做生意，
    因為她們不誠實，她們每次從國外顧客那邊以沒有利潤的訂
    單取得金錢，卻告訴臺灣的製造商有很大的訂單，臺灣的製
    造商並不支持她們，她們卻拿這些錢供自己消費，這行為在
    臺灣是非法的，我是基於正義感告訴你這些事實」（已翻譯
    成中文）等語之電子郵件2 封，均於信末署名「Jescia」而
    偽造準私文書，再將此不實之流言寄發至侲宏公司外國客戶
    之rafael@newpro.cl電子郵件信箱以行使及散布之，足生損
    害於「Jescia」、「Jesica」及「Jescia liu」之權益及侲
    宏公司之商譽、信用。
二、嗣許逸廷承同一散布流言損害他人信用及行使偽造準私文書
    之概括犯意，於94年12月25日3時7分許，以同一方式連結網
    際網路，冒用「Kevin」之名義，以kevin-jenhong@hotmail
    .com電子郵件信箱，撰寫標題為：「PLS delete the price
    list of Jennhong from MIS Kevin」，內容略為：「我（K
    evin）已經離開jennhong公司，該公司將於西元2005年年底
    關閉，請刪除侲宏公司之價目表，因為內含木馬程式病毒，
    會破壞你的電腦系統，我很抱歉，這是被我的老闆Stella及
    Cherrie 指使而做的，不要接受侲宏公司所寄發的任何訊息
    」（已翻譯成中文）等語之電子郵件，於信末署名「Kevin
    」而偽造準私文書，再將此不實之流言寄發至侲宏公司外國
    客戶之wi811@gaia.eonet.ne.jp電子郵件信箱以行使及散布
    之，自足生損害於「Kevin 」之權益及侲宏公司之商譽、信
    用。
三、案經侲宏公司訴由內政部警政署刑事警察局移請臺灣臺北地
    方法院檢察署檢察官偵查起訴。
    理  由
一、以下所引證據（除謝佩芸警詢筆錄外），經本院當庭提示，
    檢察官、上訴人即被告許逸廷及其選任辯護人對於被告以外
    之人於審判外之言詞及書面陳述，未於言詞辯論終結前聲明
    異議，本院審酌該等證據作成之情況，認為適於為本件認定
    事實之依據，依刑事訴訟法第159條之5第2 項規定，應具有
    證據能力，合先敘明。
二、訊據被告對其於案發時，在上開住處裝設臺灣電訊公司之AD
    SL專線，並以此連結網際網路等事實坦承不諱，惟矢口否認
    有何上開犯行，辯稱：微軟公司覆函「do not exist」可知
    涉案帳號確不存，則涉案帳號既然不存在，被告無可能透過
    涉案帳號寄發所指摘電子郵件之可能。且案發時間為94年12
    月20日及95年12月25日，因啟玉公司自94年11月起即停止營
    業，無任何銷售貨物之交易，有該公司94年11月至95年4 月
    營業稅申報書可證，自與同業間無任何市場競爭關係云云。
三、然查：
(一)被告申裝ADSL專線於94年12月20日14時30分、14時52分，及
    於同年月25日3時7分許，分別經配以210.19.162.211及210.
    192.164.3等IP位址供其連結網際網路，而侲宏公司國外客
    戶所使用之rafael@newpro.cl、wi811@gaia.eonet.ne.jp等
    電子郵件信箱，分別於94年12月20日14時30分許、同日14時
    52分許及同年月25日3時7分許，先後接收到利用jescia@hot
    mail-ppe.com及kevin-jenhong@hotmail.com等電子郵件信
    箱，透過上開210.19.162.211及210.192.164.3等IP位址所
    發出之事實欄所載標題、內容的電子郵件等情，有rafael
    @newpro.cl、wi811@gaia.eonet.ne.jp等電子郵件信箱轉寄
    之電子郵件及歷程列印單27張、臺灣電訊股份有限公司（下
    稱臺灣電訊公司）回函資料1份（偵卷第22至45、47、48頁
    ）附卷可參。又上開210.19.162.211及210.192.164.3之IP
    位址，於94年12月20日14時30分46秒至14時52分59秒、同年
    月25日3時7分23秒二時段，除被告所申請租用之ADSL線路及
    所使用之無線網路基地臺以其申請之ID帳號「paulhsu」上
    線使用外，別無其他帳號使用等語，有臺灣電訊公司96年6
    月13日（96）臺訊字第0055號函在卷可稽（原審卷第50頁）
    。
(二)證人即查獲本件警員偵查佐高大宇到庭證稱：我從85年11月
    刑事警察局辦電腦犯罪案件至96年6月才調到海巡署，這個
    案件是我辦的。就經驗法則而言，類似妨害名譽的案件，大
    部分是由認識的人所為，故受理報案的時，告訴代理人的公
    司只提及被告，且因本案內容有拼錯及諧音相同等特性，在
    犯罪剖繪的角度觀察，屬於有組織的犯罪人，事先籌劃好相
    關細節，若有否認的情形，亦屬常態。再從論理法則觀察，
    本件各郵件的檔頭即偵卷第22頁（誤載為19頁）的右下角「
    這個郵件的網際網路標題」是屬可信賴的，因本案經我指導
    謝佩芸轉請國外廠商協助提供相關電子郵件（含檔頭），過
    程中，我指導謝小姐以「附加檔案」或「存成eml檔的格式
    」的方式重送，方能顯示本案所提的檔頭。以偵卷第16頁的
    第一封為例，是對應偵卷第23頁，是第一封，在圖的最左上
    角有壹個信封的eml圖式（有寫Be justice of my friend
    from jennhong Enterprise）表示這個檔只能在rafael@new
    pro.cl的電腦中產生。第二封，偵卷第25頁，亦有相同的信
    封圖式，同理只能在rafael@newpro.cl的電腦中產生。第三
    封，偵卷第27頁，左上角的信封的eml圖式(有寫PLS delete
    t he price list of Jennhang from MIS Kevin )同理只能
    在wi811@gaia.eonet.ne.jp的電腦中產生。這裡所謂的「產
    生」，是指本檔案的原創處，是沒有經過更改，是從外國廠
    商的電腦直接產生以後藉由告訴人的公司電腦再轉寄給我。
    本案所提出的資料，與國外公司所拿到的資料是一樣的。根
    據我們查3個不同時間的IP位址及時間對應出來的帳號，均
    為被告所有，考量IP位址為2的32次方變化，故僅有約42億
    分之1的機率會對應到被告的IP位址，且那時候被告還必須
    要在線上。因涉案3封（電子郵件）的檔頭，當時的線上使
    用者均為被告，故不是侲宏公司去虛構或栽贓（本院卷第10
    0正、反頁）。以高大宇為85年電腦案件的偵查及調查要領
    的起草人，目前也在中央警察大學教授電腦犯罪的課程，業
    據其陳明在卷（本院卷第100頁），對電腦犯罪具有相當專
    業知識，且高大宇與被告素不相識，要無誣陷被告之理，所
    證自足以採信。
(三)電腦儲存過程，雖具有潛在性偽造、變造或修改之危險。然
    卷附3封電子郵件既均以「附加檔案」或「存成eml檔的格式
    」的方式傳送侲宏公司，該等具有檔頭之電子郵件只能在ra
    fa el@newpro.cl、wi811@gaia.eonet.ne.jp 的電腦中產生
    ，已如前述。且高大宇陳稱：就我從78年學習電腦的經驗，
    偵卷第22頁左邊的內容在國外寄件者寄送時，是不可能修改
    。這封信是國外寄件者所寄出，檔案格式比較特殊，不是一
    般的技術人員可以修改（本院卷第101 頁）；另證人謝佩芸
    到庭證稱：當初是我們的客戶寄到我們公司給我專用的網址
    ，這些內容都是我們當初直接從電腦裡面印下來交給警察，
    沒有竄改任何內容（本院卷第38反頁），故本件電子郵件內
    容無變造或修改之可能。至謝佩芸於原審雖證述：我們沒有
    確認該轉寄的信件內容是否遭到篡改（原審卷第111 反頁）
    ，因高大宇上開所陳已足以確認該等電子郵件內容無法修改
    ，故謝佩芸於原審所陳，難為有利於被告之認定。又IP位址
    技術上可以造假，然考量涉案3 封電子郵件係不同時間的IP
    位址對應出的帳號，均為被告所有，且如有人欲偽冒IP位址
    ，因IP位址係浮動的，為2 的32次方變化，故僅有約42億分
    之1 的機率會對應到被告的IP位址，而該人發送電子郵件時
    ，被告還必須適巧要在線上，此種機率微乎其微。再參以高
    大宇證稱：IP位址技術上造假，有一定的困難度。我自己在
    刑事警察局的實驗電腦上曾經試過偽冒IP位址的上網動作，
    發現技術困難度很高，且被偽冒的IP位址電腦會被迫斷線，
    提示出IP衝突的警訊。以本案而言，有3封的郵件檔頭，不
    同的3個時間點的IP位址均查得同1個帳號來源，就經驗法則
    而言，是不可能竄改後又都指向同1個人，尤其第3封是凌晨
    3 點7分23秒，竄改者不可能知道在這個時間點，被告電腦
    還在線上，且使用該210.192.164.3的IP位址，猜到被告當
    時使用該IP位址的機率是42億分之1，在本案是不可能（本
    院卷第101正、反頁），故被告以IP位址可以假冒或篡改，
    無法證明上開3封電子郵件係被告傳送，要無足取。
(四)因侲宏公司外國客戶反應有接收jescia@hotmail-ppe.com及
    kevin-jenhong@hotmail.com 電子郵件信箱所發送之標題為
    ：「Be justice of my friend from jennhong Enterprice
    」、「PLS delete the price list of Jennhong from MIS
    Kevin 」等電子郵件，問我們發生什麼事，我們才會知道有
    這些事情等節，業經謝佩芸證述無誤（本院卷第104 反頁）
    。又上開電子郵件之內容關於侲宏公司英文名稱原為「jenh
    ong」，卻故意改為「jennhong 」，有侲宏公司英文資料在
    卷為憑（偵卷第17頁），且侲宏公司無JESICA和KEVIN 同事
    ，黃茹萍英文名字是CHERRY等情，亦據證人李靜怡陳明在卷
    （原審卷第70頁）。侲宏公司業務為出口貿易，近來主力為
    面板及IT產業，我和謝佩芸之前在啟玉公司做安全監控，如
    果有客戶聯絡需要，也會為他們找適合之貨物，因為本案侲
    宏公司損失形象和名譽等情，亦據黃茹萍陳述在卷（偵卷第
    69頁）。被告自承：侲宏公司和啟玉公司處於競爭對立之狀
    態，侲宏公司有啟玉公司之離職業務經理謝佩芸、特助黃茹
    萍，因懷疑她們對外私自包攬業務，因此以資遣方式解除雇
    傭關係（偵卷第69頁）。從而，啟玉公司與侲宏公司既為營
    網路監視系統銷售同業，彼此間有對立競爭之關係，而上開
    電子郵件內容故意以拼錯侲宏公司、黃茹萍之英文名稱及假
    冒員工名義寄發散布侲宏公司即將在94年年底結束營業寄發
    給侲宏公司國外客戶，自有打擊、損害侲宏公司商譽、信用
    之效果，被告有犯罪之動機，要屬灼然。被告辯稱：其住處
    加裝無線網路基地臺，且未經設定密碼，家中成員甚至在無
    線基地臺周圍45公尺至90公尺以內範圍之人，均得利用電腦
    搜尋無線基地臺之電波後，利用其申請之ADSL專線上網發送
    電子郵件，並提出FFICE電腦雜誌所刊登之文章影本1份附卷
    可參（原審卷第34、35頁）。然由上開電子郵件之內容及寄
    送之對象觀之，該寄送之人必對網路監視系統銷售之產業甚
    為熟悉，且掌握部分侲宏公司國外客戶之資訊者，而被告家
    人均無具備上開背景，亦與該行業之競爭無關，自無可能擅
    自寄送上開信件。另被告所提上開專文僅提及他人得利用無
    線基地臺「截取無線網路上所傳輸的資料」，此與利用無線
    網路上傳電子郵件應有區別，而利用網際網路上傳資料所需
    之速率、頻寬均較接受資料大，其能利用無線基地臺電波之
    範圍，自比上開雜誌所表列之範圍小。且無線基地臺傳送電
    波之距離，本因所處環境是否有阻擋物、其他發射電磁之設
    備或氣候狀況之不同而受影響，並非在電波涵蓋範圍內均能
    隨時隨地接收、發射無礙。而原審實地至裝設無線基地臺被
    告住所及附近勘驗結果，該處住宅位處有警衛駐守之大樓社
    區內，有現場照片、現場圖示在卷為憑（原審卷第133至135
    、140 頁），故非該社區住戶之閒雜人等，顯難由社區大門
    口進入以接近被告住所，自可排除他人擅入社區內，並利用
    被告裝設之無線基地臺所產生溢波，而使用其ADSL專線連結
    網際網路上傳電子郵件之可能。另原審委由鑑定證人即內政
    部警政署刑事警察局偵九隊盛進丁在原審勘驗時所指定地點
    ，以Acer 4520G型筆記型電腦，配置atheros AR5007EG[1]
    無線網路卡，利用Linux (Open SuSE10.3 forx86-64）作業
    系統，執行無線網路偵測指令「iwlist」收集資料之方式，
    勘驗接收無線基地臺之數量及品質，其結果為：1.在被告住
    所客廳矮櫃處，測得包括被告裝設之「Paulhsu」帳號等4個
    無線基地臺電波，被告帳號電波連線品質為百分之64；2.在
    被告住所外之社區圍牆內側處，測得包括被告帳號等15個無
    線基地臺電波，被告帳號電波連線品質為百分之59；3.在被
    告住所外之緊鄰社區圍牆外側處，測得包括被告帳號等13個
    無線基地臺電波，被告帳號電波連線品質為百分之25；4.在
    被告住所之社區○○路邊，即臺北市○○區○○街62 巷2號
    1 樓門口處，測得15個無線基地臺電波，但並未包括被告帳
    號之無線基地臺。而上開地點，僅位於被告住所內部，及該
    社區內部緊接社區圍牆內側處之測量地點，可良好連線上網
    ，社區圍牆外側處之測量地點，尚可連線上網，至於被告住
    所之社區○○路邊，即完全無法接收被告裝設無線基地臺所
    發射之電波，有原審勘驗筆錄、內政部刑事警察局97年1月2
    4日刑偵九（2）字第0970010739號函及其附件在卷可參（原
    審卷第124、125、127至140、146至180頁），顯見除非於被
    告住所社區內部，否則難以良好之連線品質下接收被告之無
    線基地臺電波。另被告住所外之緊鄰社區圍牆外側處，雖亦
    能測得被告之無線基地臺電波，然該處能接收之電波已屬微
    弱，以之上傳資料甚為困難，且該處為私人土地範圍，為外
    人輕易接近之機率甚低，又此地點所能測得之無線基地臺帳
    號高達13個，被告帳號又係裝設於自家供私人使用，外人無
    從得知，故縱如被告辯稱其上網帳號並無設定密碼，他人亦
    難準確選擇接收被告裝設之無線基地臺電波，並利用其寄送
    電子郵件。另使用強波器或大型天線，搜尋無線基地台的範
    圍雖可加大，但須雙向的，如果電腦功率不夠，也沒辦法上
    網，亦據鑑定證人盛進丁陳述在卷（本院卷第103頁），故
    不能因在被告住所之緊鄰社區圍牆外側，亦能測得被告之無
    線基地台，即率認他人以強波器或大型天線搜尋無線基地台
    而發送上開電子郵件。況盛進丁到庭證稱：因無法確定，鑑
    定時被告所使用的無線基地台是不是案發被告所使用的基地
    台，因不同的廠牌的射頻功率會造成不同的範圍。況能找到
    無線溢波，表示電腦有能力與無線基地台進行通訊，但不一
    定可以上網使用，還需要其他條件配合，例如登錄帳戶密碼
    。以94年的技術如果登錄需要密碼的話，在臺灣還沒有出現
    破解的資訊。要不要加設密碼、加設密碼隨時可以改，且馬
    上改馬上生效，有無加密查不出（本院卷第76反、77、102
    反、103 頁）。故原審上開勘驗結果無法確定是否為案發時
    ，被告所使用之無線基地台之射頻功率，亦無法確定案發時
    被告無線基地台有無加密，則被告上開所辯，尚無積極證據
    足以確認。再利用無線基地台上網，無線基地台會留下上網
    紀錄，但一般只紀錄2星期到1個月，因勘驗時離案發時間已
    經太久，查證有無留下紀錄沒有意義。勘驗時，亦無勘驗電
    腦上線的身分證號MA CADDRESS等情，亦據盛進丁陳述在卷
    （本院卷第103頁），自難事後以勘驗無意義之無線基地台
    上網紀錄或電腦上線的身分證號釐清被告非寄發上開電子郵
    件之人。
(五)原審函詢台灣微軟股份有限公司（下稱微軟公司）有關jesc
    ia@hotmail-ppe.com、kevin-jenhong@hotmail.com及littl
    edavid@hotmail.com電子郵件帳號之人，於註冊時所提供之
    個人資料、發信紀錄及註冊登入時歷次使用者之IP位置，該
    公司回覆以上該帳號均非現存之帳號；原審再詢以若上開帳
    號均非現存帳號，是否有可能為之前他人註冊之帳號，嗣因
    結束帳號之因素而消除等，該公司仍回覆以上開帳號均非現
    存帳號，有微軟公司回函可證（原審卷第95、98頁）。另本
    院再次函詢微軟公司有關上情，該公司以99年9 月24日微軟
    法字第990924-4號函覆：就貴院所詢之電子郵件紀錄檔，因
    美商微軟公司只留存近半年之電子郵件資料，故無法查詢到
    94年之相關資料（本院卷第41頁）。經本院傳喚證人即微軟
    公司資深法務經理蔡文宜到庭證稱：針對這3 個電子郵件的
    帳號，有1個jescia@hotmail-ppe.com ，這不是我們公司的
    帳號；另外1個是我們公司的，kevin-jenhong@hotmail.com
    。後來查Kevin為何不存在的原因是因依我們公司的規定有6
    個月的時間沒有使用，我們會認定為停止戶，停止戶在最快
    經過6 個月之後，我們就會將他刪除。所以，在函查這個帳
    戶的時候有可能已經超過這個時間點，回函的時候會說這個
    帳號不存在。所以有可能曾經存在過，但是在函查時那個時
    間點已經不存在（本院卷第103反、104頁）。因案發時為94
    年12月間，而原審於96年9月5日、同年10月30日、本院於99
    年8月6日先後向微軟公司函詢上開電子郵件帳號相關事宜，
    倘因上開電子郵件帳號於發送事實欄所示電子郵件後，即停
    止使用迄今，依微軟公司規定，即可將該帳號刪除而認該帳
    號不存在，故微軟公司所為之回函，僅能證明上開帳號現今
    不存在，尚不足以認定上開帳號自始即不存在，進而推論被
    告不可能使用該帳號傳送電子郵件。
(六)啟玉公司於案發之94年11月間即停止營業，且未與指摘之智
    利公司有業務交易，並提出營業稅申報書、台北市營業人申
    報適用零稅率銷售額清單等為憑，固可證明啟玉公司於94年
    11月間，即停止營業。然被告自承：侲宏公司和啟玉公司處
    於競爭對立之狀態，並懷疑謝佩芸、黃茹萍私自接案，已如
    上述，被告因啟玉公司經營不善或其他原因而無法繼續營業
    ，心有不滿，欲與侲宏公司玉石俱焚而寄發上開電子郵件，
    以打擊侲宏公司信譽及形象之心態，衡情尚非不可能。又本
    院由蔡文宜提出智利公司相關資料（本院卷第78、79頁），
    此乃業者提供免費電子郵件信箱由侲宏公司國外客戶申請ra
    fael @newpro.cl 信箱之業者屬智利販賣電信器材的公司，
    類似HINET 這樣性質的公司，業經蔡文宜到庭陳述明確（本
    院卷第74反頁），被告以該智利公司非其交易對象，顯屬指
    鹿為馬，混淆視聽之辯解，要無足取。又微軟公司覆函「do
    not exist」只能確定目前kevin-jenhong@hotmail.com不存
    在，無法認定自始即不存在，詳如前述，亦難以此推論該帳
    戶不存在，被告無可能透過該帳號寄發電子郵件之可能。至
    案發時，因臺灣電訊公司的租用人是被告，方約談被告，且
    IP位址與時間點只能識別上網登錄的帳號，網路服務業者再
    根據帳號去反查帳號申請者，誰是使用者，無法查知，固據
    高大宇陳明在卷。然因本案不同時間的IP位址均指向被告，
    甚且於94年3時7分之深夜寄發電子郵件，而該電子郵件內容
    復與被告熟知之網路監視系統銷售有關，若非被告傳送上開
    電子郵件，當無IP位址、時間均如此巧合直指被告之理，故
    尚難以高大宇上開所陳為有利於被告之認定。又盛進丁、蔡
    文宜雖陳述一般檔頭可以更改，然其等事後參酌卷內所有資
    料，已表示本案很難更改檔頭（本院卷第75反、76、102反
    、103反頁），亦難以其等所陳，為有利於被告之認定。至
    謝佩芸、黃茹萍雖曾以Stella、Rachel名義寄發電子郵件方
    式，散布啟玉公司即將停止營業，遭被告訴請妨害名譽等情
    ，然業經臺灣臺北地方法院檢察署檢察官以95年度偵字第19
    454號不起訴處分書為不起訴處分確定，因謝佩芸、李靜怡
    於啟玉公司英文名稱分別為Stella、Rachel，且謝佩芸稱：
    啟玉公司要結束營業，被告老婆打電話叫我們回去交接，我
    們就寫信給我們負責的客人，寫完給老闆娘看之後才發出去
    （原審卷第111頁），自與本案無涉。
四、綜上所述，被告所辯，無非卸責之詞，均不足採信。本件事
    證已臻明確，被告犯行，堪以認定。被告請求調閱newpro.c
    l; gaia.eonet.ne.jp;hotmail-ppe.com; hotmail.com等網
    址（即Domain Name)之電子郵件伺服器紀錄檔，因本件事證
    已明，核無必要，附此敘明。
五、被告行為後，刑法及罰金罰鍰提高標準條例業經修正，並自
    95年7月1日生效施行。關於本件：
  (1)刑法第33條第5 款有關罰金之最低額度修正後已提高，比較
    新舊法，以舊法有利於被告。
  (2)刑法第55條牽連犯、第56條連續犯規定業經刪除，此刪除雖
    非犯罪構成要件之變更，但顯已影響行為人刑罰之法律效果
    ，自屬法律變更。比較新舊法結果，仍應適用舊刑法較有利
    於被告。
  (3)刑法第41條第1 項關於易科罰金折算標準亦經修正提高。比
    較新舊法，以舊法較有利於被告。
  (4)綜合上開法律修正前、後之比較，以舊刑法對被告較為有利
    ，自應整體適用舊刑法相關規定。
六、被告冒用「Jesica」、「Jescia」及「Kevin 」名義，偽造
    上開內容之電子郵件所製作之電磁紀錄，足以表示真正名義
    人出具該等文書用意之證明，自屬刑法第220條第2項以文書
    論之文書。又侲宏公司無「Jescia」及「Kevin 」員工，因
    刑法處罰行使偽造私文書罪之主旨，重在保護文書公共之信
    用，非僅保護制作名義人之利益，故無礙於被告所為該當行
    使偽造準私文書罪。核被告所為，係犯刑法第216條、第220
    條第2項、第210條行使偽造準私文書罪及刑法第313 條之妨
    害信用罪。被告就事實一部分所為，均係基於單一之決意接
    續進行，在刑法評價上，視為數個舉動之接續施行，應屬接
    續犯。被告偽造準私文書之低度行為，為行使偽造準私文書
    之高度行為所吸收，不另論罪。被告所為事實一、二之行使
    偽造私文書、妨害信用犯行，均時間接近、手法相同，所犯
    各為構成要件相同之罪，均應構成連續犯，應分別依修正前
    刑法第56條規定論以一罪，並均加重其刑。被告連續行使偽
    造準私文書之犯行，係遂行其連續妨害信用犯罪之手段，二
    者間有方法、目的之牽連關係，為牽連犯，應依修正前刑法
    第55條後段之規定，從一重之行使偽造準私文書罪處斷。另
    檢察官雖未於起訴書中引用刑法第220 條準文書條文，惟其
    於起訴書犯罪事實欄已經明確載明被告冒名製作電子郵件，
    藉電腦之處理所顯示之符號，足以為表示其用意之證明，是
    此係起訴書論罪之疏漏，尚無礙於被告此部分行使偽造準私
    文書行為業經起訴之事實，且因論罪法條同一，核無變更起
    訴法條之問題。
七、原審以被告犯行明確，適用刑法第2條第1項前段、第216 條
    、第220條第2項、第210條、第313條規定、修正前刑法第56
    條、第55條、第41條第1項前段，刑法施行法第1條之1 ，並
    審酌被告為打擊競爭對手，以冒名製作並行使不實之電子郵
    件，致侲宏公司信用、名譽受損，犯後復飾詞圖卸，不具悔
    意，犯罪後之態度不佳，惟其未曾因犯罪受有期徒刑之宣告
    ，素行尚可，並衡量其因本次犯行造成侲宏公司損失之程度
    等一切情狀，暨被告所為符合中華民國96年罪犯減刑條例規
    定減刑，依法減其宣告刑，而諭知被告有期徒刑8 月，減為
    有期徒刑4 月，並諭知易科罰金之折算標準等情，經核於法
    並無違誤，量刑亦屬妥適，被告上訴猶否認犯行，顯不足採
    ，是本件上訴為無理由，應予駁回。至被告雖已和解，惟被
    告為網路監視系統銷售工作之專業人士，犯後一再飾詞欺瞞
    犯行，難認其前揭所受宣告減得之刑有暫不執行為適當之情
    形，爰不為緩刑之宣告。
八、公訴意旨另以：被告在上開住所，利用其向臺灣電訊公司申
    裝於上址之ADSL專線，連結網際網路，冒用「David 」名義
    ，使用littledavid@hotmail.com 電子郵件信箱，撰寫標題
    為：「Be careful of jennhong Enterprice for our frie
    nds」，內容略為：「我是jennhong公司的David，我要通知
    你，公司已因為訴訟及財物上的麻煩而即將關閉，臺灣的製
    造商不支持他們，如果你已支付款項給他們，請即刻索回，
    因為那已經不安全了」等語之電子郵件，並於信末署名「Da
    vid 」而偽造準私文書，再將此不實之流言寄發至侲宏公司
    外國客戶之maurizio.passaro@mpsystems.net電子郵件信箱
    以行使及散布之，足生損害於侲宏公司之信用及「David 」
    之權益，因認被告此部分涉犯刑法第216條、第210條行使偽
    造私文書罪及刑法第313條之妨害信用罪嫌云云。
(一)按犯罪事實應依證據認定，無證據不得推定其犯罪事實，又
    不能證明被告犯罪者，應諭知無罪之判決，刑事訴訟法第15
    4條、第301條第1項分別定有明文。
(二)經查：上開冒用「David 」名義，利用電子郵件信箱所寄送
    之電子郵件，係於94年12月18日20時25分許所寄發，然綜觀
    全案卷證資料，並無證據顯示上開時段該電子郵件所利用之
    IP位址，係分配至被告連結網際網路所使用之ADSL專線，是
    該電子郵件是否為被告所偽造並散布，要非無疑。且上開冒
    用「David 」名義之人行使偽造私人書及妨害信用手法，雖
    與被告上開論罪科刑之犯罪手法、型態相近，仍難以此遽認
    被告確有為此部分犯行。此外，復查無其他積極證據足資認
    被告為此部分犯行之人，原應為無罪之諭知，惟該部分與前
    開有罪部分有裁判上一罪關係（檢察官雖於96年7 月10日原
    審審理時限縮此部分起訴範圍，惟究非依刑事訴訟法第269
    條規定，以「撤回書」敘述理由請求撤回起訴，且單一案件
    之事實，僅就一部分事實撤回起訴，基於審判不可分之關係
    ，並不生撤回效力，而犯罪事實之一部減縮，刑事訴訟法對
    此亦無擬制撤回起訴之規定，本院自不得僅就檢察官論告時
    所陳述或主張之事實為裁判，而置原起訴事實於不顧），爰
    不另為無罪之諭知。
據上論斷，應依刑事訴訟法第368條，判決如主文。
本案經檢察官劉文水到庭執行職務。
中    華    民    國    100  年    1     月     7     日
                  刑事第二庭審判長法  官  洪光燦
                                  法  官  林恆吉
                                  法  官  李麗玲
以上正本證明與原本無異。
如不服本判決，應於收受送達後10日內向本院提出上訴書狀，其
未敘述上訴之理由者並得於提起上訴後10日內向本院補提理由書
（均須按他造當事人之人數附繕本）「切勿逕送上級法院」。
                                  書記官  廖婷璇
中    華    民    國    100  年    1     月     7     日
附錄：本案論罪科刑法條全文
中華民國刑法第210條
（偽造變造私文書罪）
偽造、變造私文書，足以生損害於公眾或他人者，處5年以下有
期徒刑。
中華民國刑法第216條
（行使偽造變造或登載不實之文書罪）
行使第210條至第215條之文書者，依偽造、變造文書或登載不實
事項或使登載不實事項之規定處斷。
中華民國刑法第220條
（準文書）
在紙上或物品上之文字、符號、圖畫、照像，依習慣或特約，足
以為表示其用意之證明者，關於本章及本章以外各罪，以文書論
。
錄音、錄影或電磁紀錄，藉機器或電腦之處理所顯示之聲音、影
像或符號，足以為表示其用意之證明者，亦同。
中華民國刑法第313條
（妨害信用罪）
散布流言或以詐術損害他人之信用者，處2年以下有期徒刑、拘
役或科或併科1千元以下罰金。